臺灣新竹地方法院刑事裁定　　　　　　　100年度聲判字第2號
聲　請　人
即告訴人　　李雅惠
代　理　人　任秀妍律師
被　　　告　張文斌
上列聲請人因告訴被告詐欺等案件，經臺灣新竹地方法院檢察署
檢察官以98年度偵字第1217、5280號為不起訴處分後，聲請人不
服聲請再議，經臺灣高等法院檢察署檢察長以99年度上聲議字第
5072號駁回再議確定，聲請人不服駁回再議之處分，聲請交付審
判，本院裁定如下：
    主  文
聲請駁回。
    理  由
一、按告訴人不服上級法院檢察署檢察長或檢察總長認再議為無
    理由而駁回之處分者，得於接受處分書後10日內委任律師提
    出理由狀，向該管第一審法院聲請交付審判；又法院認為交
    付審判之聲請不合法或無理由者，應駁回之；刑事訴訟法第
    258 條之1 、第258 條之3 第2 項前段分別定有明文。查本
    件聲請人即告訴人李雅惠（下稱聲請人）以被告張文斌（下
    稱被告）涉犯詐欺、侵占等罪嫌，向臺灣新竹地方法院檢察
    署檢察官提出告訴，經檢察官於民國99年5 月28日以98年度
    偵字第1217、5280號為不起訴處分後，聲請人不服而聲請再
    議，嗣臺灣高等法院檢察署檢察長認再議為無理由，於99年
    10月22日以99年度上聲議字第5072號處分書駁回再議之聲請
    ，聲請人於99年12月17日由本件代理人任秀妍律師代為收受
    該駁回再議之處分書，嗣經委由任秀妍律師為代理人，於同
    年月27日向本院聲請交付審判，未逾法定不變期間，業經本
    院調閱臺灣新竹地方法院檢察署98年度偵字第1217、5280號
    （含96年度他字第1952號）、臺灣高等法院檢察署99年度上
    聲議字第5072號卷宗核閱屬實；又上開不起處分雖於當事人
    欄漏列聲請人為告訴人，然於理由欄中係列聲請人為告訴人
    ，均併先敘明。
二、本案聲請人原略以：被告原為址設高雄市左營區○○○路40
    3 號10樓之1 「立裕久企業社」之負責人，並為已婚身分，
    於96年間因聲請人委託被告設計裝潢房屋，而與被告熟識，
    並進一步交往成為男女朋友，被告見未婚之聲請人單純可欺
    ，竟意圖為自己不法之所有，佯稱有意與聲請人成婚，俟博
    取信任後，再以從事室內設計業獲利豐厚，遊說聲請人出資
    入股「立裕久企業社」或共同籌設新公司，致聲請人信以為
    真而陷於錯誤，決意投資新臺幣（下同）625 萬元共同籌設
    新公司，於96年4 月23日在新竹縣竹北市○○○路172 號成
    立「文雅室內設計有限公司」（下稱文雅公司），並以聲請
    人之名義登記為該公司負責人，被告則任文雅公司之實際負
    責人。文雅公司設立後，被告多次以擴展公司業務、需資金
    周轉為由，要求聲請人以不動產貸款或向親友借貸等方式籌
    借資金，包括第1 筆投資款625 萬元，陸續共交付2,200 萬
    元予被告，被告於取得上開款項後，將上開資金易持有為所
    有，均私自挪用並侵占入己。且將登記在文雅公司名下之車
    牌號碼2587-RV 號、6W-9477 號自用小客車、登記在聲請人
    名下之5011-RU 號自用小客車，及向朝日、朝陽租車股份有
    限公司租賃之9729-QQ 號及9730-QQ 號自用小客車，予以侵
    占入己後，避不見面，致文雅公司營運停頓，亦致聲請人承
    受業主陳秀美、蕭瑋瑩、吳宜靜，包商陳江明、彭錦、陳
    禮元、梁駿橙、曾松增、顏福成、黃燕鴻、蘇天財，廠商劉
    宴慈及債權人梁賓先、宋其諭等追討之龐大債務。因認被告
    涉有刑法第339 條第1 項詐欺取財及同法第336 條第2 項業
    務侵占罪嫌云云。
三、聲請人上開告訴，經臺灣新竹地方法院檢察署檢察官調查後
    ，認被告罪嫌不足而不起訴，其理由略以：
  (一)第339 條第1 項詐欺取財罪之成立，須行為人主觀上有為自
    己或第三人不法所有之意圖，客觀上係以詐術使人將本人或
    第三人之物交付為要件；所謂以詐術使人交付財物，必須行
    為人確有施用詐術，致被詐欺人因其詐術陷於錯誤，而交付
    財物者始足構成。苟行為人並未施用詐術，對方亦未因此陷
    於錯誤而交付財物，即與詐欺罪之構成要件不合。又刑法第
    339 條第1 項之詐欺取財罪，係以行為人於行為之初，即意
    圖為自己或第三人不法之所有，為其主觀構成要件；而債務
    人於債之關係成立後，如有債務不履行之情形，在一般社會
    經驗上，其可能之原因甚多，縱令有遲延給付或不為給付之
    情形，茍無足以認定其在債之關係發生時即故意藉此詐財之
    積極證據，尚不得僅以其違反債信之客觀事態，推定債務人
    原有詐欺取財之不法所有意圖，最高法院92年臺上字第5284
    號判決闡釋甚明。
  (二)據被告固不否認與聲請人協議籌設文雅公司，約定由聲請人
    出資625 萬元，由被告保管、持有公司之印章、銀行帳戶及
    支票，並負責文雅公司之業務，期間亦因文雅公司資金週轉
    ，由聲請人出面借貸籌措資金並收受之等節，惟堅決否認有
    何詐欺或業務侵占犯行，辯稱：其因裝潢而與聲請人結識，
    聲請人初以170 萬元投資其原經營之立裕久企業行，惟立裕
    久企業行之業務遠在高雄，管理困難，為在新竹區拓展業務
    並掌控財務，進而設立文雅公司，並由聲請人出資625 萬元
    ，經營期間確實有承攬房屋裝潢案件，但因資金本有缺口，
    復景氣不佳，才開始賠錢，嗣為週轉，而向地下錢莊借貸，
    仍無法軋平支付廠商或材料商之票款，致衍生龐大債務及利
    息，其並無詐欺聲請人之意，亦無侵占文雅公司款項等語。
    經查：
    1.聲請人固曾於96年1 月11日起至97年2 月止，以提領自有
      或籌借現金之方式交付被告，或轉帳匯入聲請人所有之台
      新國際商業銀行竹科分行帳號00000000000000號帳戶及文
      雅公司之新竹第三信用合作社帳號0000000 號支票存款帳
      戶內供投資立裕久企業行、入股成立文雅公司及被告使用
      ，共計達22,437,274元乙情，除據聲請人迭次指訴在卷，
      被告亦承認有此情，並有聲請人提出之支出表（各筆金額
      參告證30號所示，參他字卷第144 至150 頁）、聲請所有
      之台新銀行竹科分行帳戶存摺內頁影本、新竹第三信用合
      作社帳號0000000 號交易明細表、郵局存摺內頁影本、新
      竹市農會帳號00000000000000號存摺內頁影本、臺灣銀行
      存摺內頁影本、寶華銀行帳號000000000000號帳戶存摺內
      頁影本、遠東商業銀行00000000000000號帳戶存摺內頁影
      本、萬泰商業銀行交易明細表、中國信託信用卡預借現金
      明細表、千華當舖當票影本2 紙、票面金額72萬元本票（
      票號340380）影本1 紙、票面金額28萬元本票影本1 紙、
      三商美邦人壽質借保單影本2 紙、票面金額250 萬元本票
      （票號376978號）影本1 紙、郵政壽險質借保單影本2 紙
      及匯款單影本乙批在卷可稽（附於同他字卷第151 至189
      頁）。足證聲請人與被告間確有金錢往來甚明，匯款或交
      付金錢之原因雖為投資被告之立裕久企業行及文雅公司等
      ，然上揭往來之憑證及明細尚不足以逕認係因被告有施以
      詐術使聲請人陷於錯誤而交付財物之情事亦甚明確。
    2.聲請人在告訴書狀自承略以：其與被告係初於95年間因其
      本身購買之房屋需要裝潢，經由他人介紹而認識，並經多
      次接洽後，因被告之設計風格符合其的需求，且報價相當
      便宜，且被告多次向其強調由其先付簽約訂金3 萬元，日
      後若未簽約，仍可無條件退回，使其覺得被告不是以賺錢
      為目的，而是以交朋友為目的。96年1 月初，被告約見其
      表示標到高雄夢時代7 樓專櫃之設計工程，惟尚缺資金80
      萬元，故邀其投資被告之立裕久企業行，其因對被告印象
      良好，且認為幫助朋友並沒有關係，所以答應投資，雙方
      並於96年1 月11日簽訂投資協議書。96年3 月間，被告開
      始對其熱烈追求，並信任被告有意與其結婚，而為使被告
      事業有成，故在竹北籌設公司，取被告及其中間名字「文
      」、「雅」，成立文雅公司等語。可徵，聲請人與被告間
      之金錢往來係基於一定之男女朋友情誼及信賴關係，應可
      認定。雖聲請人一再指訴於上開時間，共計交付被告22,4
      37,274元之緣由係因受被告自稱承攬知名設計案，獲利豐
      厚等詞訛騙，邀約其投資，且被告為達事業有成，將來能
      順利與其結婚，因而陷於錯誤後開始交付云云，惟此經被
      告嚴詞否認，基於下述理由，亦認聲請人上揭指訴，尚難
      遽採：
      (1)聲請人雖一再指稱：被告曾自稱承攬高雄夢時代等設計
        案，如入股投資將獲利豐厚，邀其參與投資等語，惟聲
        請人與被告係初因聲請人本身自有之房屋裝潢，因他人
        介紹而認識，並成為男女朋友，已如前述，而被告確實
        係將資金投入從事室內設計及裝潢工程，聲請人亦不否
        認，並於偵查中陳述：因與被告係男女朋友關係，且被
        告一直對其保證沒有問題，所以完全信任被告，遂也無
        過問公司經營及資金使用狀況，其都一直相信他，他一
        直說會和其結婚等語，足認聲請人事前已同意授權被告
        使用上開聲請人所投入之資金或銀行之借貸款，而營收
        及上開帳戶內之資金如何運用，聲請人均信任被告且委
        由被告處理，實難認聲請人有何陷於錯誤之處。
      (2)依聲請人提出之上揭收支表及帳戶往來明細資料，可徵
        ，其與被告間金錢往來關係自96年1 月11日起持續至97
        年2 月間。再觀以被告所整理之上開與聲請人間收支表
        （他字卷第228 至234 頁），並與聲請人及被告前揭帳
        戶往來明細資料互核，雖無法每一筆均得以明白確認來
        源或去向，然多數可以證明該等聲請人所匯入之款項，
        係分別用於支付材料款、下包商之請款、償還借貸款項
        、員工薪資、文雅公司租賃車款等，並有新竹第三信用
        合作社帳號0000000 號支票存款帳戶之支票票根共235
        張在卷可憑（98偵5280號卷第162 至202 頁），而上開
        各紙票根用以支付上開款項所載之總額為41,361,927元
        ，遠已超出聲請人所支應之22,437,274元，是聲請人之
        投資款係因文雅公司之營運行為而花用殆盡，而非遭被
        告個人據為已有，洵堪認定，亦難認被告邀聲請人投資
        時，具有不法所有之犯意。再者，文雅公司於聲請人投
        資之初，係屬正常經營乙節，亦據證人宋其諭、詹維鋒
        、業主蕭瑋瑩等人及下包商陳江明證述在卷，復有文雅
        公司所承攬之室內設計工程合約書影本在卷可參。足認
        被告確有經營並進行接洽設計業務及施工之真意，尚難
        遽認被告係以詐騙聲請人入股投資之方式，藉以詐欺聲
        請人之投資款項。
      (3)故按依一般社會經驗，純以信用為基礎之合夥投資，投
        資人理應事先評估招募投資人之財產狀況及整體投資計
        畫，據以評估其所承擔風險並決定投資之條件，衡情投
        資人應可預見投資計畫事後可能血本無歸，縱令投資人
        屆期無法獲利或取回本金，如無積極證據足以認定招募
        投資人在募集資金之初即有藉以詐財之本意，尚難僅因
        有投資事業停止營運且無法取回本金之情事，即推定其
        必然自始蓄意詐騙。查本件除聲請人之片面指述外，卷
        附之收支表及帳戶往來明細資料僅能證明聲請人確有交
        付款項予被告，然並無任何積極證據足資證明被告是以
        不法手段誤導聲請人對於投資風險之判斷，則聲請人事
        後縱使未從被告處取回當時所投資之款項，實難執此即
        推定被告有施用詐術之行為。文雅公司確有經營之實，
        已如前述，是被告上開所辯，核與客觀事實相符，應堪
        採信。
    3.本件除被告確有積欠聲請人上揭投資款項未返還之事實外
      ，並無積極證據足證被告於邀其投資之初，即有施用詐術
      之行為，不能從憑被告嗣後因無力返還投資款及欠款等情
      事，即推論被告有「詐欺」之意圖。又被告未依約支付工
      程款、貨款或返還投資款項，誠屬可議，惟此究屬民事債
      務糾葛，宜循民事程序解決，尚與刑責無涉，實難據此遽
      為不利被告之認定。此外，復查無其他積極證據足認被告
      有何「詐欺」犯行，應認其犯罪嫌疑不足等語。
四、聲請人不服上開不起訴處分，聲請再議，聲請理由略以：被
    告利用聲請人之單純，不斷以種種謊言向聲請人詐取金錢，
    被告向聲請人佯稱其已標到高雄夢時代7 樓專櫃之裝潢，需
    要200 萬元資金，被告已籌到120 萬元，短少80萬元，邀聲
    請人投資被告設立之立裕久企業行，之後被告不斷以接獲大
    筆訂單需周轉為由，誘騙聲請人出資，事實上均為謊言。嗣
    被告不顧其已婚身分，熱烈追求聲請人，聲稱要與其妻離婚
    後與聲請人結婚，聲請人因此受騙，開始信任被告，事實上
    被告根本無意與其妻離婚，卻向聲請人稱如果要聲請人家人
    接受被告，被告之事業一定要有成，所以想在新竹縣竹北市
    設立室內設計公司，聲請人受其蠱惑而貸款625 萬元投資開
    設文雅公司，被告並保證不會出狀況，會在96年8 月底前還
    款，嗣被告不斷以公司需資金為由，要求聲請人出資，總計
    聲請人出資高達2,243 萬餘元，然原檢察官認聲請人係因信
    任而交付被告運用此款項，其認定與事實不符，聲請人係因
    被告稱已接獲大筆訂單，可獲取高額利潤，並謊稱會與聲請
    人結婚，才投資被告經營之公司，原偵查就此並未詳加調查
    。又被告故意以低價搶客戶為手段，自聲請人處詐取金錢，
    被告係以正常業務為幌，每件都虧損，卻欺騙聲請人謂可獲
    利，被告早就明知公司如此經營必然倒閉，因資金非其所出
    ，因而故意以不正常之低價接受委託，欠下鉅額債務由聲請
    人承擔，將所有責任推給聲請人。另聲請人公司資本額僅10
    0 萬元，正式營運不到1 年，自聲請人處已取得2 千餘萬元
    ，如被告真有心經營，絕不致使聲請人公司發生生鉅額虧損
    ，而細究被告辯稱支出4 千餘萬元之去向，除部分員工薪資
    、公司固定支出、材料款及下包款項外，大部分均不知去向
    ，包括被告辯稱償還借款，其並未提出相關證據，縱然屬實
    ，亦應為其個人債務，自屬侵占聲請人公司財物等情，而指
    摘原不起訴處分有違誤等語。
五、經臺灣高等法院檢察署以99年度上聲議字第5072號駁回再議
    聲請，其理由如下：本件經檢察官偵查結果以訊據被告固不
    否認與聲請人共同設立公司，約定由聲請人出資625 萬元，
    被告保管、持有公司印章、銀行帳戶及支票，並負責公司之
    業務，其間亦因公司需資金週轉，由聲請人籌措資金等情，
    然堅決否認有詐欺、侵占犯行，辯稱：聲請人最初以170 萬
    元投資其原經營之立裕久企業行，因立裕久企業行在高雄，
    管理困難，為在新竹區拓展業務並掌控財務，由聲請人再出
    資625 萬元共同設立公司，經營期間確實有承攬房屋裝潢業
    務，但因資金有缺口，景氣也不佳，才開始賠錢，嗣向地下
    錢莊借款週轉，仍無法支付廠商材料之票款，致衍生龐大債
    務及利息，其並無詐騙聲請人，亦無侵占公司款項等語。復
    查聲請人固曾因投資而交付款項計2 千2 百餘萬元予被告，
    有卷附相關憑證可稽，然聲請人於書狀陳稱：伊於95年間因
    新購房屋需裝潢，經由他人介紹而認識被告，經多次接洽後
    ，因被告之設計風格符合伊需求，且報價便宜，被告並表示
    預付之簽約訂金，若之後未簽約，仍可無條件退回，使其覺
    得被告不是以賺錢為目的，而是以交朋友為目的。96年1 月
    初，被告向其表示其標到高雄夢時代7 樓專櫃之設計工程，
    尚缺資金80萬元，邀其投資其經營之立裕久企業行，其因對
    被告印象良好，且認為係幫助朋友，而答應投資，雙方並於
    96年l 月11日簽訂投資協議書。96年3 月間被告開始熱烈追
    求伊，其信任被告有意與其結婚，為使被告事業有成，故在
    竹北成立文雅公司等語。可徵聲請人與被告間之金錢往來係
    基於一定之男女朋友情誼及信賴關係，雖聲請人一再指訴係
    因被告稱承攬知名設計案，獲利豐厚等詞訛騙，而為投資，
    且被告為達事業有成，將來能順利與其結婚，因而陷於錯誤
    始開始交付款項云云，然聲請人與被告係因裝潢房屋，經人
    介紹而結識，並成為男女朋友，而被告確實將資金投入從事
    室內設計及裝潢工程，聲請人對此亦不否認，並陳稱：因與
    被告係男女朋友關係，且被告一直對其保證沒有問題，所以
    完全信任被告，遂不過問公司經營及資金使用狀況，其都一
    直相信被告，被告一直說會和其結婚等語，足認聲請人事前
    已同意被告使用聲請人所投入之資金或銀行貸款，並委由被
    告處理公司之營收及運用所有資金，難認聲請人有何因被告
    施以詐術而陷於錯誤之情形。又依聲請人提出之收支表及帳
    戶往來明細資料，其與被告間金錢往來自96年1 月11日起持
    續至97年2 月間，與被告所提之收支表，並與雙方往來帳戶
    明細資料互核，雖無法每一筆均得確認來源或去向，然多數
    聲請人所匯入之款項，係分別用於支付材料款、下包商之請
    款、償還借貸款項、員工薪資、文雅公司租車款等，並有新
    竹第三信用合作社帳號0000000 號支票存款帳戶之支票票根
    共235 張在卷可稽，而該支票票根用以支付上開款項之總額
    為4,136 萬餘元，遠已超出聲請人所付出之2,243 萬餘元，
    是聲請人之投資款係因文雅公司之營運花用殆盡，而非遭被
    告個人據為已有，洵堪認定，難認被告邀聲請人投資時，即
    具有不法所有之犯意。再文雅公司於聲請人投資之初，係屬
    正常經營乙節，亦據證人宋其諭、詹維鋒、業主蕭瑋瑩等人
    及下包商陳江明證述在卷，並有文雅公司所承攬之室內設計
    工程合約書影本在卷可參，足認被告確有真實經營公司進行
    接洽設計業務及施工，要難遽認被告係以誘使聲請人入股投
    資而藉以騙取其投資款項。況依一般社會經驗，純以信用為
    基礎之合夥投資，投資人理應事先評估招募投資人之財產狀
    況及整體投資計畫，據以評估其所承擔風險並決定投資之條
    件，衡情投資人應可預見投資計畫事後可能血本無歸，縱令
    投資人屆期無法獲利或取回本金，如無積極證據足以認定招
    募投資人在募集資金之初即有藉以詐財之犯意，尚難僅因投
    資事業停止營運且無法取回本金之情事，即推定其必自始蓄
    意詐騙。則聲請人事後縱使未能取回當時所投資之款項，因
    無積極證據足以證明被告有施用詐術之行為，自不能以被告
    嗣後因無力返還投資款及欠款等情事，即推論被告涉有「詐
    欺」之犯嫌。因認被告罪嫌不足，而為不起訴處分，經核尚
    無不合。聲請人再議所陳，並無指明被告有如何行詐並舉出
    有何可供調查之具體證據，以證明被告確有不法所有意圖，
    於客觀上得認定有詐欺之犯罪事實，自難僅據聲請人片面指
    訴，或因投資及感情結果非其所始料，因認受到欺騙，即遽
    以認定被告涉有「詐欺」罪嫌。從而原檢察官偵查結果以被
    告罪嫌不足，而為不起訴處分，難謂有何違誤或不當之情形
    ，而認再議為無理由，依刑事訴訟法第258 條前段為駁回之
    處分等語。
六、本件聲請交付審判意旨略以：
  (一)被告利用聲請人之單純，不斷以種種謊言相聲請人詐取金錢
    ：
    1.聲請人於95年間因購買豐樺建設公司於新竹縣竹北市所推
      出之建案「月光森林」預售屋，經由工地主任介紹，認識
      當時在凱耀室內設計公司任職設計師之被告。96年1 月初
      ，被告以看設計圖為由約聲請人見面，並拿高雄夢時代七
      樓平面設計圖的企劃書給聲請人看，佯稱其已標到高雄夢
      時代七樓專櫃的裝潢，需要200 萬元投資押金，被告已籌
      到120 萬元，短少80萬元，故找聲請人投資被告設立的立
      欲久企業行。嗣後被告不斷以接獲大筆訂單，需金錢周轉
      為由誘騙聲請人出錢投資，事實上均為謊言。
    2.96年3 月間被告不顧其已婚身分開始熱烈追求聲請人，聲
      稱愛聲請人，要與其妻離婚後迎娶聲請人，且在聲請人面
      前，被告都稱其妻為前妻，聲請人因此受騙，以為被告是
      真心的愛上聲請人，有意與聲請人結婚，故開始信任被告
      。事實上被告根本無意與其妻離婚，僅是以追求聲請人為
      手段意圖向聲請人詐取財物，不斷在聲請人面前強調，如
      果要聲請人的家人接受被告，那被告事業一定要有成，所
      以被告想在竹北開室內設計公司。聲請人受其蠱惑而以竹
      北房子為抵押向新竹第三信用合作社西門分社貸款625 萬
      元投資被告開設公司，被告並多次向聲請人保證會在8 月
      底前還清貸款，要聲請人不要擔心。被告還用聲請人與其
      中間名字「文」與「雅」成立「文雅室內設計有限公司」
      ，並稱聲請人只是公司人頭，公司主要經營者是被告，且
      再三向聲請人保證不會讓公司出狀況，被告會保護照顧聲
      請人一輩子。
    3.之後被告不斷以文雅公司資金需求為由要求聲請人出錢，
      至文雅公司終止營業，被告失聯為止，聲請人總計為此支
      出高達22,437,274元，被告對此並不否認。惟原偵辦檢察
      官認定聲請人係因信任而交付被告運用此筆款項乙節，與
      事實不符。事實上聲請人雖交付金錢投資被告開設立欲久
      及文雅公司，皆係因被告聲稱已接獲大筆訂單，可獲取高
      額利潤，並利用聲請人與被告間之感情，謊稱會迎娶聲請
      人，故投資被告開設公司。於本案爆發後聲請人始知被告
      根本未接獲其所聲稱之訂單，也無意與聲請人結婚，被告
      所言均係為自聲請人處詐取金錢之謊言。原偵辦檢察官對
      此未詳加調查，僅以兩造間曾有男女感情而認定聲請人因
      信任而交付被告金錢投資云云，聲請人實難甘服。
  (二)被告故意以超低價搶客為手段，自聲請人處詐取金錢，使聲
    請人承擔鉅額債務：
    1.本案被害人除聲請人外多達14人，因並非所有被害人均會
      提出告訴，故實際人數可能更多。僅由被害人所陳述犯罪
      模式可知，被告是以正常業務為幌子，在每個案件都以超
      低價虧錢搶客，卻欺騙聲請人謂投資此室內裝潢公司可獲
      利，誘使聲請人不斷為其籌款，甚至簽立本票向他人借款
      ，被告取走聲請人投資之鉅額款項後，自購多輛汽車使用
      ，不付員工薪資及下包費用，換言之，被告早就知道公司
      如此經營下去必然走上倒閉一途，然因為資金都不是他出
      ，接案後做不久就倒閉，欠下鉅額債務由聲請人承擔。尤
      以被告是先以要與其妻離婚在和聲請人結婚為理由，使聲
      請人努力為其籌募成立公司之資金及營運費用，但被告收
      到客戶預付之工程款，均不曾用來支付相關費用，待聲請
      人察覺有異及債務人找上門時，才發現被告並未離婚，甚
      至才剛生1 個小孩，也無離婚之打算。本案爆發後，被告
      甚至對媒體揚言稱是聲請人倒追他等語，將所有責任推給
      聲請人，對聲請人而言情何以堪。
    2.查被告辯稱其所接之案件均盡力處理，僅因文雅公司財務
      困難無法支付下包及材料款項，導致無法完工云云，純屬
      虛妄。如只是個案，或可謂屬於單純民事糾紛，但若被告
      所經手之案件均屬同一模式，即可合理懷疑被告有詐欺之
      意圖。因為在商言商，商人將本求利是天經地義，斷無每
      件生意都賠本之理，可是被告所承辦之裝潢案，包括最初
      承辦聲請人房屋裝潢案，都是以極低價格成交，再附帶贈
      送許多電器設備等等，完全不敷成本，藉以吸引客戶，再
      將虧損部分交由聲請人吸收，向聲請人諉稱營業費用需要
      ，要求聲請人不斷貸款供其營運，其行為自屬詐欺無疑。
  (三)被告涉嫌侵占聲請人及文雅公司資產甚明：
    1.原偵辦檢察官認為被告雖自聲請人處取得投資款22,437,2
      74元，惟其另以文雅公司名義支出41,361,927元，全數用
      於文雅公司之營運上，故無詐欺及侵占聲請人及文雅公司
      云云，亦與事實不符。查文雅公司之資本額僅1 百萬元，
      正式營運不到1 年時間，名下又無不動產，被告自聲請人
      處詐取投資款高達22,437,274元，如被告真正有心經營公
      司，且詐取之金額全數用於公司財務上，絕不致使文雅公
      司發生如此鉅額之虧損。細究被告聲稱支出41,361,927元
      之去向，除部分員工薪資、公司固定支出、材料款及下包
      款項外，大部分均不知去向，包括被告聲稱償還借貸，其
      並未提出相關證據，已難採信，縱然屬實，亦應為其個人
      債務，被告挪用聲請人投資文雅公司之款項，償還個人借
      貸，造成文雅公司鉅額虧損，自屬侵占文雅公司財務無疑
      。
    2.且文雅公司之員工自97年起陸續向文雅公司及聲請人起訴
      請求給付工資，顯見被告於管理文雅公司期間，不論是從
      文雅公司客戶所收取之工程款，或是從聲請人所詐取之財
      物，均未用於文雅公司之支出，以致文雅公司解散後仍有
      員工向聲請人請求給付工資，故被告侵占文雅公司之財產
      及向聲請人詐取財物之事實甚明。
    3.另查96年5 月份被告自行與朝日、朝陽公司以文雅公司名
      義簽約，租用車號分別為9729-QQ （中華貨車）及9730-Q
      Q （TOYOTA ALTIS）號之兩部車，並以文雅公司名義開立
      2 紙本票為擔保。後該2 紙本票皆因被告遲未交還車輛而
      遭該朝日、朝陽2 公司聲請本票強制執行。6 月份被告又
      訂1 部新車，車號2587-RV 號之裕隆白色休旅車當公司車
      ，又要聲請人簽60萬元本票，被告表示每個月會自行去繳
      2 萬元，被告是指定駕駛人。9 月份被告失去聯絡後上開
      3 部車輛之下落均不明，顯係遭被告侵占入己或擅自處分
      ，其中1 輛車有第3 人出面主張是被告押賣給他，要聲請
      人出面完成過戶手續，原偵辦檢察官對此點並未詳查，而
      遽對被告予以不起訴處分，聲請人實難甘服。
  (四)被告所犯罪行明確，請依法判決被告有罪，並處以刑罰，以
    維法紀。因認被告涉有刑法第339 條第1 項詐欺取財、同法
    第336 條第1 項侵占、第336 條第2 項業務侵占（聲請書漏
    載業務）及同法第342 條背信罪等罪嫌。原不起訴處分書及
    原駁回再議處分書，有上述未洽之處，爰聲請交付審判云云
    。
  (五)嗣於100年4月28日復具狀補充理由如下：
    1.被告確已觸犯詐欺罪無疑：
      (1)本案被害人除聲請人外多達14人，因並非所有被害人均
        會提出告訴，故實際人數可能更多。近來聲請人得知被
        告除以低價承接裝潢工程，之後再以偷工減料或放著不
        管之方式詐欺牟利，甚至多次以第三人名義向建材公司
        定貨，事後卻拒絕付款，以致該建材公司向第三人提告
        。由被害人所陳述犯罪之模式可知，被告是以正常業務
        為幌子，在每個案子都以超低價格搶客，之後再放著不
        管，如客戶抗議，再以第三人名義向建材公司定貨交付
        ，所得款項全都自行花用殆盡。卻欺騙聲請人謂投資此
        室內裝潢公司可獲利，誘使聲請人不斷為被告籌款，甚
        至簽立本票向他人借款，以致積欠鉅額債務無力償還。
      (2)事實上被告以此詐欺手法不斷遊走全臺之營建業間，多
        次遭人提起詐欺及侵占告訴，除一開始因詐欺手法不純
        熟而遭起訴判刑，之後手法日益更新，被害人縱提起告
        訴，地檢署亦多為不起訴處分，顯見被告確為詐欺之慣
        犯，已有多人受害，如仍以查無實據或為民事爭議為由
        駁回聲請人之聲請，無疑是放縱被告再次犯案，將使更
        多民眾受害。
    2.被告涉嫌侵占聲請人及文雅公司資產甚明：查被告以文雅
      公司之名義簽約，租用車號分別為9729-QQ （中華貨車）
      及9730-QQ （TOYOTA ALTIS）號之兩部車，及同年6 月份
      被告又以公司名義訂購之車號2587-RV 號裕隆白色休旅車
      ，3 部車輛之下落均不明，顯係遭被告侵占入己或擅自處
      分。因聲請人無法塗銷上開車輛之車籍，以致聲請人仍遭
      稅捐單位追討高額稅捐等語。
七、本院查：
  (一)按刑事訴訟法第258 條之1 規定聲請人得向法院聲請交付審
    判，係對於「檢察官不起訴或緩起訴裁量權」制衡之一種外
    部監督機制，法院僅就檢察官所為不起訴或緩起訴之處分是
    否正確加以審查，以防止檢察機關濫權，依此立法精神，交
    付審判審查之範圍不得逾越原告訴之界限，且同法第258 條
    第3 項規定法院審查聲請交付審判案件時「得為必要之調查
    」，其調查證據之範圍，自應以偵查中曾顯現之證據為限；
    而同法第260 條對於不起訴處分已確定或緩起訴處分期滿未
    經撤銷者得再行起訴之規定，其立法理由說明該條所謂不起
    訴處分已確定者，包括「聲請法院交付審判復經駁回者」之
    情形在內，是前述「得為必要之調查」，其調查證據範圍，
    更應以偵查中曾顯現之證據為限，不得就聲請人新提出之證
    據再為調查，亦不得蒐集偵查卷以外之證據，否則，將與刑
    事訴訟法第260 條之再行起訴規定，混淆不清，亦將使法院
    僭越檢察官之職權，而有回復「糾問制度」之虞；且法院裁
    定交付審判，即如同檢察官提起公訴使案件進入審判程序，
    是法院裁定交付審判之前提，必須偵查卷內所存證據已符合
    刑事訴訟法第251 條第1 項規定「足認被告有犯罪嫌疑」而
    檢察官應提起公訴之情形，亦即該案件已經跨越起訴門檻，
    否則，縱或法院對於檢察官所認定之基礎事實有不同之判斷
    ，但如該案件仍須另行蒐證偵查始能判斷應否交付審判者，
    因交付審判審查制度並無如同再議救濟制度得為發回原檢察
    官續行偵查之設計，法院仍應依同法第258 條之3 第2 項前
    段之規定，以聲請無理由而裁定駁回。次按告訴人得向法院
    聲請交付審判，既為係對檢察官不起訴或緩起訴裁量權制衡
    之一種外部監督機制，此時，法院僅在就檢察官所為不起訴
    或緩起訴之處分是否正確加以審查，以防止檢察機關濫權。
    依此立法精神，刑事訴訟法法第258 條之3 第3 項規定：法
    院就交付審判之聲請為裁定前，得為必要之調查等語，其所
    謂得為必要之調查，係指調查證據之範圍應以偵查中曾顯現
    者為限，不可就新提出之證據再為調查，亦不可蒐集偵查卷
    以外之證據，否則將與刑事訴訟法第260 條之再行起訴規定
    混淆不清（臺灣高等法院91年4 月25日刑庭會議法律問題研
    討意見參照）。又法院於審查交付審判之聲請有無理由時，
    除認為告訴人所指摘不利被告之事證未經檢察機關詳為調查
    或斟酌，或不起訴處分書所載理由違背經驗法則、論理法則
    或其他證據法則者外，不宜率予交付審判（法院辦理刑事訴
    訟案件應行注意事項第118 項參照）。
  (二)查本件聲請人係以被告涉嫌業務侵占及詐欺投資款犯行，向
    臺灣新竹地方法院檢察署檢察官提出告訴，此有聲請人於96
    年10月12日具狀之刑事告訴狀在卷可稽（他字卷第1 至3頁
    ），於97年2 月4 日提出之書狀亦僅敘及被告涉嫌業務侵占
    及詐欺投資款犯行，亦有聲請人之告訴代理人於是日具狀之
    書狀在卷可稽（他字卷第61至71頁），於97年2 月22日提出
    之書狀同僅敘及被告涉嫌業務侵占及詐欺投資款犯行，亦同
    有聲請人之告訴代理人於是日具狀之刑事補充告訴理由(二)狀
    附卷可稽（他字卷第136 至143 頁），聲請人於97年3 月4
    日偵訊時亦陳稱：被告還是在欺騙我等語（他字卷第200 頁
    ），於97年6 月13日提出之書狀亦僅敘及被告涉嫌業務侵占
    及詐欺投資款犯行，同有聲請人之告訴代理人於是日具狀之
    刑事補充告訴理由(三)狀附卷可稽（他字卷第254 至263 頁）
    ，於97年6 月13日提出之文雅公司為告訴人之書狀亦僅敘及
    被告涉嫌業務侵占及詐欺犯行，亦有聲請人、文雅公司及告
    訴代理人於是日具狀之刑事補充告訴狀附卷可稽（他字卷第
    308 頁）；聲請人於遭列為犯罪嫌疑人之警詢時供稱：我遭
    被告詐騙等語（98偵5280卷第17頁反面），於98年8 月5 日
    提出之書狀亦僅敘及被告涉嫌業務侵占及詐欺投資款犯行，
    同有聲請人之告訴代理人於是日具狀之刑事陳報狀附卷可稽
    （98偵5280卷第227 頁），經該署檢察官偵查後，認為聲請
    人所提告之被告涉嫌詐欺部分犯罪嫌疑不足，於99年5 月28
    日以98年度偵字第1217號、第5280號為不起訴處分（本院卷
    第17頁、第18頁反面），聲請人不服而聲請再議，經臺灣高
    等法院檢察署檢察長於99年10月22日以99年度上聲議字第50
    72號處分書，以聲請再議為無理由而駁回，亦載明上開不起
    訴處分僅認定被告涉有「詐欺」犯行罪嫌不足（本院卷第11
    頁反面），聲請人之送達代收人任秀研律師於99年12月17日
    收受前開臺灣高等法院檢察署檢察長處分書後，有臺灣高等
    法院檢察署送達證書在卷可稽（99上聲議5072卷第34頁），
    聲請人復於同年月27日向本院聲請交付審判，並未逾越法定
    不變期間，程序上尚無不符，業經認定如前，先此敘明。
  (三)次按犯罪事實應依證據認定之，無證據不得認定犯罪事實，
    同法第154 條第2 項定有明文；又所謂認定犯罪事實之證據
    ，係指適合於被告犯罪事實認定之積極證據而言，苟積極證
    據之本身存有瑕疵而不足為不利於被告事實之認定時，即應
    為有利於被告之認定，更不必有何有利之證據。而認定犯罪
    事實所憑之證據，無論係直接證據或間接證據，其為訴訟上
    之證明，須於通常一般之人均不致有所懷疑，而得確信其為
    真實之程度者，始得據為有罪之認定，倘其證明尚未達到此
    一程度，而有合理之懷疑存在，本諸無罪推定原則，自應為
    被告無罪之諭知（最高法院76年臺上字第4986號判例意旨、
    92年度臺上字第2570號判決意旨參照）。
  (四)又按刑法第339 條第1 項詐欺罪之成立，以意圖為自己或第
    三人不法所有，以詐術使人將本人或第三人之物交付為要件
    。所謂以詐術使人交付，必須被詐欺人因其詐術而陷於錯誤
    ，若其所用方法，不能認為詐術，亦不致使人陷於錯誤，即
    不構成該罪（最高法院46年度台上字第260 號判例意旨參照
    ）。而民事債務當事人間，於債之關係成立後，若有未依債
    務本旨履行給付之情形，在一般社會經驗而言，原因非一，
    因不可歸責之事由無法給付，或因合法得對抗他造主張抗辯
    而拒絕給付，其至債之關係成立後，始行惡意違約或遲延給
    付，皆有可能，非必出於自始無意給付之詐欺犯罪一端。而
    刑事被告本無自證無罪之義務，苟無足以證明其在債之關係
    發生時，自始即具有不法所有意圖之積極證據，縱使被告就
    所肇致之債務，惡意違約或不為履行，仍僅係被告應負民事
    上債務不履行責任，在別無積極證據之情形下，依刑事訴訟
    法第154 條之規定，自難以被告單純債務不履行之狀態，推
    定被告自始即有不法所有之意圖而施用詐術。況刑法上詐欺
    罪之立法意旨，係以禁止於經濟行為中使用不當之方法得利
    為規範目的，而經濟行為亦因其行為本質及類型，而於交易
    領域中有其特有之行為特性，法律原則上固應保障交易之秩
    序，惟於具體案例中，亦應顧及交易雙方為交易行為時，是
    否有具體情事，足認其違背正當之經濟秩序，而應予以制裁
    。否則，經濟行為本身原寓有不同程度之不確定性或交易風
    險，交易雙方本應自行估量其主、客觀情事及搜集相關資訊
    ，以作為其判斷之參考，除具上開違反詐欺罪之具體情事外
    ，非謂當事人之一方未依約履行責任，甚至男女感情生變，
    即應成立詐欺罪。又債務人於債之關係成立後，如有債務不
    履行之情形，在一般社會經驗上可能之原因甚多，縱令出於
    惡意而有違約或不為履行之情事，苟無足以證明其債之關係
    發生之始，故意藉此從事財產犯罪之積極證據，自不得僅以
    債信違反之客觀事態，推定債務人自始有詐欺取財之犯意。
  (五)聲請人雖再執前開理由聲請交付審判，然查：
    1.聲請交付審判法院其調查證據之範圍，自應以偵查中曾顯
      現之證據為限，不可就告訴人新提出之證據再為調查，亦
      不可蒐集偵查卷以外之證據，業如前述。經本院依職權調
      取上開偵查卷宗核閱結果，暨參照上開檢察官不起訴處分
      及駁回再議聲請所載之理由，本院認檢察官就聲請人於偵
      查中之指訴、被告之辯詞、相關證人之證詞及偵查中所調
      查之證據，均已詳為調查論斷，並進而說明被告之行為，
      為何不成立詐欺犯行，其論斷之理由，亦未有何明顯違反
      法律規定、論理法則或經驗法則之處，合先敘明。
    2.至於聲請人指稱原偵辦檢察官並未詳加調查之被告利用聲
      請人之單純天性，不斷設詞向聲請人詐騙金錢等陳詞，然
      揆以聲請人自承曾擔任教師之職，且於偵訊時供稱：被告
      說要做夢時代的工程，需要200 萬元，他還差80萬元，希
      望我投資他，協議書是寫165 萬元，扣掉我應付他的裝潢
      費66萬元，實際投資99萬元，現金30萬元，貸款69萬元，
      他說虧損我都不用負責，讓我盈利，六四分帳等語（他字
      卷第303 頁），並有96年1 月29日投資協議書在卷可稽（
      他字卷第5 頁），又聲請人本件具狀稱被告係於同年3 月
      間方有開始追求聲請人之情（本院卷第2 頁），可見聲請
      人斯時所為投資並無涉及男女情感因素，而該投資協議書
      就聲請人之投資金額、方式及獲利均有明定，甚至還把原
      應支付被告之裝潢費用66萬元亦列入投資金額，顯見聲請
      人為是項投資應係思慮周全後所為之決定，應無陷於錯誤
      遭詐騙方支付該99萬元之情事甚明。
    3.又聲請人指稱於96年3 月間因被告熱烈追求聲請人，其受
      被告之蠱惑乃以房屋貸款625 萬元投資與被告開設文雅公
      司，被告並多次向其保證會在8 月底還清貸款乙情，對此
      被告陳稱：文雅公司是聲請人（被告應訊時以老師稱呼聲
      請人）所成立，一開始她是投資裕立久在高雄的公司，後
      來木工宋先生說這樣不好，我們原本是要靠宋先生的北大
      室內設計公司，用他的牌，後來她害怕我們錢放在那邊，
      她不放心，所以就說成立一個新的，就是文雅公司，600
      萬花下來，她把500 萬轉到她的戶頭去，50萬去買車子，
      500 萬中其中有兩大筆85萬700 元、51萬8100元是拿去給
      宋其諭先生，因為宋先生要軋票，我們一開始沒有請文雅
      公司時，是用宋先生的支票付款，他要付款，我們要給他
      ，加上他也有向我們借款，明細要看宋先生那邊跟我們借
      的，50萬是買車號5011-RU 號車子，我出53萬元的頭款，
      登記她的名字，錢是她先出，我後來有託車商陳格東賣掉
      我的車號0206-RU 號車子得款，於96年3 月2 日以陳格東
      名義匯還53萬元入她的戶頭內等語（他字卷第37、38頁）
      ，並有被告提出之於96年3 月24日聲請人匯入500 萬元入
      自己帳戶內之新竹第三信用合作社匯款回執聯、聲請人於
      96年3 月22 日 匯款50萬元入裕新汽車股份有限公司之台
      新國際商業銀行國內匯款回條、聲請人台新銀行活期儲蓄
      存款存簿封面及內頁在卷可稽（他字卷第42至46頁，存簿
      匯款紀錄見第45、46頁），而文雅公司有自己之公司帳戶
      ，亦有該公司活期存款存簿在卷可憑（他字卷第218 至22
      7 頁），又聲請人最初於96年10月12日提出告訴狀時係稱
      ：被告以設立公司擴展業務為方法，致聲請人陷於錯誤而
      交付625 萬元云云（他字卷第2 頁），直至97年2 月22日
      始具狀陳稱：被告並多次保證會在8 月底前還清貸款云云
      （他字卷第137 頁），則此番指訴是否屬實，已有疑竇之
      處，矧縱係被告有對聲請人為是項保證，然若係於聲請人
      交付上開款項之後所為，亦難認被告於要求聲請人投資上
      開款項之初，即有以上開保證設詞詐騙聲請人之情事；另
      被告與聲請人間之感情糾紛，縱使被告有對聲請人為如何
      之情感上承諾，因聲請人並無任何實際財物之損失，要難
      謂與刑法詐欺取財或得利罪相關。
    4.復以聲請人又指稱：被告聲稱已接獲大筆訂單，可獲取高
      額利潤，並利用與我之間的感情，謊稱會迎娶我，故投資
      被告開設公司，支出高達22,437,274元，本案爆發後始知
      根本被告未接獲所聲稱之訂單，也無意與我結婚，檢察官
      未詳加調查云云，惟查原檢察官以依聲請人提出之上揭收
      支表（他字卷第144 至150 頁）及帳戶往來明細資料（他
      字卷第157 至163 、165 至175 頁），可徵，其與被告間
      金錢往來關係自96年1 月11日起持續至97年2 月間。再觀
      以被告所整理之上開與聲請人間收支表（他字卷第228 至
      234 頁），並與聲請人及被告前揭帳戶往來明細資料互核
      ，雖無法每一筆均得以明白確認來源或去向，然多數可以
      證明該等聲請人所匯入之款項，係分別用於支付材料款、
      下包商之請款、償還借貸款項、員工薪資、文雅公司租賃
      車款等，並有新竹第三信用合作社帳號0000000 號支票存
      款帳戶之支票票根共235 張在卷可憑（98偵5280號卷第16
      2 至202 頁），而上開各紙票根用以支付上開款項所載之
      總額為41,361,927元，遠已超出聲請人所支應之22,437,2
      74元，是聲請人之投資款係因文雅公司之營運行為而花用
      殆盡，而非遭被告個人據為已有，洵堪認定，亦難認被告
      邀聲請人投資時，具有不法所有之犯意。再者，文雅公司
      於聲請人投資之初，係屬正常經營乙節，亦據證人宋其諭
      證稱：被告認識聲請人，成立1 家文雅公司，也是找我和
      其他人代工，一開始一直都還不錯等語（他字卷第198 頁
      ）、證人詹維鋒證稱：我任職文雅公司擔任隨扈及監工之
      職務，我係受文雅公司負責人李雅惠（即聲請人）及設計
      師張文斌（即被告）之囑託分別負責與建信自動化有限公
      司業務劉宴慈接洽新竹市○道○路創世紀大樓Z 棟5 樓之
      衛浴設備材料工程，發包新竹市○○路10巷17弄6 號梁公
      館衛浴設備材料工程，與正豐水電材料行負責人顏福成接
      洽上開大樓Z 棟5 樓及9 樓之水電工程，且回報公司，公
      司同意我，才叫工人去執行該工程，另發包上開大樓Z 棟
      5 樓之油漆工程等語（98偵5280卷第21頁反面至第22頁）
      、業主蕭瑋瑩證稱：我們在關心施工進度時，會到文雅公
      司的辦公室，在96年7 、8 月左右與張文斌（即被告）談
      時，有看過李雅惠（即聲請人），她會在辦公室，但不會
      與我們討論工程事宜等語（同上偵卷第215 頁），及包商
      陳江明證稱：我認識張文斌（即被告）及李雅惠（即聲請
      人），他們是我的客戶，有向我訂購建材裝潢材料，他們
      是經營文雅公司，負責人是李雅惠，請款方式是每月結帳
      1 次，依單據結算當月金額，由該公司裝潢師傅宋其諭交
      付我文雅公司負責人李雅惠所開該公司支票，第1 次開立
      之10餘萬元支票有兌現等語（同上偵卷第29頁反面至第30
      頁）等證述在卷，復有文雅公司所承攬之室內設計工程合
      約書影本在卷可參（他字卷第9 至14、264 至276 頁）。
      足認被告確有經營並進行接洽設計業務及施工之真意，尚
      難遽認被告係以詐騙聲請人入股投資之方式，藉以詐欺聲
      請人之投資款項；況投資本即有其風險存在，苟無積極證
      據可資證明被告遊說聲請人參與投資之始，即心存詐欺之
      故意，要難以事後投資失利，即遽認被告有施詐之犯意，
      因此亦難認被告涉有詐欺犯嫌。
    5.再按，聲請人固得依法向法院聲請交付審判，然本院調查
      證據之範圍，自應以偵查中曾顯現之證據為限，業如前述
      ，本件聲請人另指摘檢察官未詳加調查被告究否有接獲大
      筆訂單，可獲取高額利潤，深究被告是否低價搶客，卻置
      之不顧，自行將所得款項花用殆盡，另有多人受害，有待
      一一查證等節；惟依前開說明，聲請交付審判中所謂「得
      為必要之調查」，應以偵查中曾顯現之證據為限，不可就
      其新提出之證據再為調查，亦不可蒐集偵查卷外以外之證
      據，是本院自難就上開事項加以調查，亦難進而作為交付
      審判之依據。是聲請人對被告涉嫌詐欺犯行部分聲請交付
      審判之事由，均係就檢察官已為論斷之事項再為爭執，從
      而，本件聲請人聲請本院就被告涉犯詐欺犯行准予交付審
      判，自無理由，應予駁回。
  (六)另聲請人雖執前開理由聲請交付審判，指訴被告涉犯侵占聲
    請人資產，業務侵占文雅公司之公司資產（包含22,437,274
    元，及車號為9729-QQ 、9730-QQ 及2587-RV 號3 部車輛）
    ，甚至再指陳被告涉犯背信罪行云云，然查：
    1.按告訴人不服上級法院檢察署檢察長或檢察總長認再議為
      無理由而駁回之處分者，得於接受處分書後10日內委任律
      師提出理由狀，向該管第一審法院聲請交付審判；又法院
      認為交付審判之聲請不合法或無理由者，應駁回之，刑事
      訴訟法第258 條之1 第1 項、第258 條之3 第2項 前段分
      別定有明文。是交付審判制度之運用對象，僅限於上級法
      院檢察署檢察長或檢察總長認再議為無理由而駁回之處分
      ，亦即限於經下級法院檢察署檢察官依刑事訴訟法第252
      條至第253 條之1 、第254 條等法定事由為不起訴或緩起
      訴處分，再經上級法院檢察署檢察長或檢察總長以原不起
      訴或緩起訴處分為適當而駁回再議之處分。是以，聲請法
      院交付審判案件，必以「告訴人」就地方法院檢察署檢察
      官所為不起訴處分或緩起訴處分提起再議後，因不服上級
      法院檢察署檢察長或檢察總長認為「再議無理由」而駁回
      再議之處分者為限，若非告訴人且就未經再議案件向法院
      提出交付審判之聲請者，其聲請程序自不合法，依法應予
      駁回。再所謂告訴人，指犯罪當時直接被害之人，若為間
      接被害，其申告之性質核屬告發，對於檢察官之不起訴處
      分自無聲請再議之權。
    2.本件聲請人指訴被告涉犯侵占聲請人資產，業務侵占文雅
      公司之公司資產（包含22,437,274元，及車號為9729-QQ
      、9730-QQ 及2587-RV 號3 部車輛）部分，乃至於本件聲
      請交付審判方指陳被告涉犯背信罪行（本院卷第1 頁），
      均未經臺灣新竹地方法院檢察署檢察官偵查後為不起訴處
      分，復均未經臺灣高等法院檢察署檢察長以再議為無理由
      而駁回，其中侵占聲請人資產，業務侵占文雅公司之款項
      部分，詳如上開七、(二)所述，而業務侵占文雅公司之車輛
      部分，則經臺灣高等法院檢察署檢察長以99年度上聲議字
      第5072號處分書敘明在卷（本院卷第11頁反面），本件被
      告涉犯業務侵占文雅公司資產部分，聲請人非犯罪被害人
      ，已非屬告訴人，且被告涉嫌侵占、業務侵占犯行部分，
      既亦未經臺灣高等法院檢察署檢察長以無理由駁回再議聲
      請，亦如上述，核與前揭刑事訴訟法第258 條之1 規定須
      不服上級法院檢察署檢察長或檢察總長認再議為無理由而
      駁回之處分，始得聲請交付審判之意旨不符，是聲請人就
      此於99年12月27日以對上開臺灣高等法院檢察署檢察長駁
      回再議處分不服為由，逕向本院聲請交付審判，是聲請人
      此部分交付審判之聲請，自於法未合，亦應予駁回。
八、綜上所述，聲請人對被告所提起之詐欺罪告訴部分，並無任
    何積極證據足證上開被告有何詐欺犯行，本諸刑事訴訟法上
    「罪證有疑，利於被告」之原則，自無從遽認被告有聲請人
    所指之詐欺犯行，是以原不起訴處分之檢察官及臺灣高等法
    院檢察署檢察長以被告犯罪嫌疑不足，予以不起訴處分及駁
    回再議之聲請，經核於法並無違誤之處。至聲請人認被告另
    涉嫌侵占其資產、業務侵占文雅公司款項及車輛暨背信罪行
    部分，應認原承辦檢察官及臺灣高等法院檢察署尚未作成處
    分，本院無從審理，且聲請人亦非為被告涉嫌業務侵占文雅
    公司款項及車輛罪行之犯罪被害人，自亦無從對被告涉嫌業
    務侵占罪行部分有聲請交付審判之餘地。從而，聲請人以所
    執前詞指摘原處分不當，聲請交付審判，並無理由，均應予
    駁回。
九、依刑事訴訟法第258 條之3 第2 項前段，裁定如主文。
中    華    民    國   100    年    6     月    8     日
                    刑事第六庭 審判長法  官  馮俊郎
                                     法  官  蔡欣怡
                                     法  官  林建鼎
以上正本證明與原本無異。
不得抗告。
中    華    民    國   100    年    6     月    8     日
                                     書記官  黃伊婕